臺灣板橋地方法院民事判決　　　　　　　96年度簡上字第79號
上　訴　人　甲○○
　　　　　　　　　　　樓
被 上訴 人　乙○○
上列當事人間請求侵權行為損害賠償事件，上訴人對於中華民國
96年3 月15日臺灣板橋地方法院板橋簡易庭96年度板簡字第1610
號第一審判決提起上訴，經本院於96年10月23日言詞辯論終結，
判決如下：
    主      文
原判決關於駁回上訴人後開第二項之訴部分，暨訴訟費用之裁判
均廢棄。
被上訴人應再給付上訴人新台幣萬壹仟零壹拾柒元及自民國九
十五年十月十日起至清償日止，按年息百分之五計算之利息。
其餘上訴駁回。
第一、二審訴訟費用由被上訴人負擔百分之三十五，餘由上訴人
負擔。
    事實及理由
一、上訴人主張：被上訴人於民國（下同）94年3 月27日上午11
    時30分許，騎乘車號N89-005 號機車，沿台北縣板橋市○○
    路往土城方向行駛，行至華東路008 號路燈桿前時，擦撞上
    訴人所騎乘之車號ANC-980 號機車，致上訴人人車倒地，受
    有左側肘關節脫臼併內側韌帶及屈肌腱斷裂、多處挫擦傷等
    傷害。上訴人因前開事故分別至亞東紀念醫院、日祥中醫診
    所治療，共計支出醫療費用新台幣（下同）37,343元；上訴
    人擔任台北客運公司司機，每月薪資44,000元，受傷期間計
    180 日無法工作，除已領取勞工保險局按投保薪資7 成給付
    之6 個月傷病給付，以及台北客運公司給付其餘3 成薪資之
    1 個月給付外，尚有5 個月之3 成薪資共計86,400元未能取
    得，此部分工作損失理應由被上訴人賠償；另被上訴人應賠
    償上訴人慰撫金132,028 元。因此被上訴人應賠償上訴人共
    計255,771 元，爰依侵權行為法則，求為判命被上訴人應給
    付上訴人255,771 元及自起訴狀繕本送達翌日起至清償日止
    ，按年息5%計算之利息。原審僅判命被上訴人應給付上訴人
    58,672元及自95年10月10日起至清償日止，按年息5%計算之
    利息，上訴人其餘之請求則予駁回。上訴人就其敗訴部分，
    聲明不服，提起上訴，並於本院聲明：(一)原判決不利於上訴
    人部分廢棄。(二)被上訴人應再給付上訴人197,099 元及自起
    訴狀繕本送達翌日起至清償日止，按年息5%計算之利息。
二、被上訴人則以：其於前揭時、地與上訴人騎乘之機車發生擦
    撞，上訴人因此受傷，固屬事實，惟上訴人就本件車禍之發
    生亦有過失，應負2 分之1 責任，原審認定上訴人之損害為
    醫療費用37,343元、精神慰撫金80,000元，並認定兩造就車
    禍之發生各有50% 之過失，經過失相抵後，判決其應賠償上
    訴人58,672元及法定遲延利息，並無不合（按上揭原審命被
    上訴人給付部分，未據被上訴人上訴，業已確定），上訴人
    之上訴為無理由等語，資為抗辯，並於本院聲明：駁回上訴
    。
三、查被上訴人於94年3 月27日上午11時30分許，騎乘車號N89-
    005 號機車，沿台北縣板橋市○○路往土城方向行駛，行至
    華東路008 號路燈桿前時，不慎與上訴人騎乘之車號ANC-98
    0 號機車發生擦撞，致上訴人人車倒地，受有左側肘關節脫
    臼併內側韌帶及屈肌腱斷裂、多處挫擦傷等傷害等情，業據
    上訴人提出亞東紀念醫院出具之診斷證明書影本5 份為證，
    被上訴人對之亦不爭執，自堪信為真實。
四、按汽車、機車或其他非依軌道行駛之動力車輛，在使用中加
    損害於他人者，駕駛人應賠償因此所生之損害；因故意或過
    失，不法侵害他人之權利者，負損害賠償責任；又不法侵害
    他人之身體或健康者，對於被害人因此喪失或減少勞動能力
    或增加生活上之需要時，應負損害賠償責任；不法侵害他人
    之身體、健康、名譽或自由者，被害人雖非財產上之損害，
    亦得請求賠償相當之金額。民法第191 條之2 、第184 條第
    1 項前段、第193 條第1 項及第195 條第1 項前段分別定有
    明文。本件被上訴人騎駛機車因過失而與上訴人發生車禍，
    致上訴人受有傷害，已如前述，被上訴人之過失行為與上訴
    人之損害間復有相當因果關係，依前揭說明，被上訴人自應
    負損害賠償之責。
五、又上訴人主張其就本件車禍之發生並無過失，因傷無法工作
    期間尚有5 個月之3 成薪資未獲雇主台北客運公司補償，所
    受損害應由被上訴人全數賠償等情，則為被上訴人所否認，
    並以前詞置辯，是本件之主要爭執在於：本件車禍過失原因
    為何？被上訴人是否應賠償上訴人未受台北客運公司給付之
    薪資差額？茲分述如下：
    (一)關於本件車禍過失原因部分：
      (1)查本件車禍係被上訴人騎乘機車於劃有分向限制線之路
        段，為超越同向前方由上訴人騎乘驟然左偏之機車，貿
        然跨越分向限制線逆向行駛，並於超車時機車右側手把
        不慎碰撞上訴人機車左側手把所肇致，兩者均為肇事原
        因，過失程度相當等情，已據本院調取被上訴人所涉過
        失傷害罪之刑事卷宗（含本院95年度交易字第25號交通
        事件卷宗及台灣板橋地方法院檢察署94年度偵字第2009
        9 號偵查卷宗），核閱其內相關資料查明無誤，且本件
        車禍經檢察官送請臺灣省台北縣區車輛行車事故鑑定委
        員會鑑定，亦同此認定，復有該委員會出具之北縣鑑字
        第941545號鑑定意見書附於刑事卷內可資為憑。
      (2)又依上開刑事卷內之道路交通事故現場草圖、現場圖、
        道路交通事故調查報告表及現場照片觀之，上訴人機車
        受損部位為左前車頭及左側車身，受撞後機車倒在對向
        車道內，倒地後留有約8 公尺左右之刮地痕亦全部在對
        向車道內，距離中心線約0.8 公尺，上訴人之機車則僅
        受有右側手把磨損之損壞。再徵諸上訴人於94年9 月29
        日台北縣政府板橋分局偵查隊第一次製作之調查筆錄內
        自陳：「我是沿華東路（由板橋往土城方向）行駛至肇
        事地點前約30公尺已打左轉方向燈，繼續直行至肇事地
        點時，被乙部由我後方同車道同方向行駛之N89-005 號
        普重機車，跨越行車分向線，欲超我車，致該車右側車
        身擦撞到我車的左側把手，我車龍頭搖晃約10下才倒地
        」，暨被上訴人於94年10月28日台北縣政府板橋分局偵
        查隊第一次製作之調查筆錄陳稱：「當時我車沿華東路
        （板橋往土城方向）直行至肇事地點時，當時我右側同
        車道，同方向行駛之AVC-980 號普重機車，未打方向燈
        突然往左側切進來，欲左轉，當我看到他車突然切進來
        時，我已來不及煞車，因而肇事」等語，並斟酌一般機
        車騎士均有靠右騎駛之習慣，欲左轉時始會左偏行駛，
        且上訴人工作場所入口處即在肇事地點前方左側等情，
        足認上訴人為左轉進入肇事地點前方之公車停車場，其
        所騎機車確有左偏行駛之舉，被上訴人辯稱上訴人機車
        係自其右前方驟然左偏，即無非據，堪予採信。上訴人
        事後否認未要左轉，並稱係沿分向限制線直行云云，應
        係事後卸責之詞，不足採信。
    (二)關於被上訴人是否應賠償上訴人未受台北客運公司給付之
      薪資差額部分：
      (1)查上訴人因本件車禍受傷無法工作期間，曾以職業傷病
        事故為由，向勞工保險局申請傷病給付，經勞工保險局
        依勞工保險條第19條第2 項、第34條、第36條規定，按
        上訴人於事故當月起前6 個月之平均日投保薪資1,400
        元之70% 發給：94年3 月30日至94年4 月26日期間給
        付28日，計27,440元。94年4 月27日至94年7 月19日
        期間給付84日，計82,320元。94年7 月20日至94年9
        月22日期間給付65日，計63,700元。以上共177 日給付
        期間合計為173,460 元等情，有原審卷附之勞工保險局
        核定通知書3 紙在卷可稽；又上訴人主張其受傷無法工
        作期間，台北客運公司僅補償12,307元乙節，亦為被上
        訴人所不爭執，均堪信屬實。
      (2)上訴人因本件車禍受傷無法工作之177 日期間，僅受有
        勞工保險局按投保薪資7 成計付之傷病給付173,460 元
        及雇主台北客運公司補償之12,307元，既經認定如前，
        則上訴人主張未獲台北客運公司補償之差額即為上訴人
        喪失之薪資所得，屬上訴人所受損害，應由被上訴人負
        賠償之責，即屬有據。而上訴人於事故當月起前6 個月
        之平均日投保薪資為1,400 元，已如前述，故177 日期
        間以上開日投保薪資3 成計算之應得薪資為74,340元【
        計算式：177 日×1,40 0元×30% ＝74,340元】，扣除
        上訴人已自台北客運公司受領之12,307元，上訴人所受
        損害應為62,033元【計算式：74,340元－12,307元＝62
        ,033元】。
五、末查，上訴人另請求被上訴人賠償慰撫金132,028 元部分，
    經原審審酌上訴人所受傷勢及兩造之過失程度、身份、地位
    與經濟能力後，認上訴人之請求以80,000元為適當而予以准
    許，經核尚無違誤，所定金額亦屬妥適，且上訴人於96 年6
    月7 日本院行準備程序時亦表明：「原審判慰撫金80,000元
    ，我願接受」等語，是上訴人因本件車禍受傷所生之精神上
    痛苦，由被上訴人賠償慰撫金80,000元，應已足堪彌補，上
    訴人逾上開數額之請求，難認有據，不應准許。至上訴人請
    求被上訴人賠償醫療費用37,343元部分，已據原審全數准許
    ，被上訴人並未聲明不服提起上訴，自不在上訴範圍內，併
    此敘明。
六、綜上所述，上訴人主張其因本件車禍所受之損害，除原審認
    定並准許者外，尚有因傷無法工作期間未獲補償之薪資差額
    62,033元之損害，堪信為真實。惟上訴人就本件車禍之發生
    亦有過失，且過失程度與被上訴人相當，業經認定如前，依
    民法第217 條第1 項「損害之發生或擴大，被害人與有過失
    者，法院得減輕賠償金額，或免除之」之規定，被上訴人僅
    負擔2 分之1 之賠償責任，是被上訴人應賠償上訴人薪資差
    額損害為31,017元【計算式：62,033元×（1-1/2） ＝31,0
    17元，元以下四捨五入】。從而，上訴人本於侵權行為法則
    ，請求被上訴人再給付31,017元及自起訴狀繕本送達翌日即
    95年10月10日起至漬償日止，按年息5%計算之利息，自屬有
    理由，應予准許。逾此所為請求，為無理由，應予駁回。原
    審僅命被上訴人給付58,672元及其利息，而駁回上訴人其餘
    之訴，自有未洽。上訴意旨就此部分指摘原判決不當，求予
    廢棄改判，為有理由。爰由本院將原判決此部分予以廢棄，
    改判如主文第2 項所示。至於上訴人之請求不應准許部分，
    原判決為上訴人敗訴之判決，經核於法並無不合，上訴意旨
    求予廢棄改判，為無理由，應駁回其上訴。
七、據上論結，本件上訴為一部有理由，一部無理由，依民事訴
    訟法第436 條之1 第3 項、第450 條、第449 條第1 項、第
    79條，判決如主文。
中　　華　　民　　國　　96　　年　　11　　月　　6 　　日
                  民事第二庭    審判長法　官　蕭胤瑮
                                      法　官　陳麗玲
                                      法　官　程怡怡
以上正本證明與原本無異
本判決不得上訴
中　　華　　民　　國　　96　　年　　11　　月　　7 　　日
                                      書記官　華海珍
